【裁判字號】    99,再易,15
【裁判日期】    991231
【裁判案由】    再審之訴
【裁判全文】
臺灣臺南地方法院民事判決              99年度再易字第15號
聲請人即再審原告    謝海泉
相對人即再審被告    謝郭月裡
上列當事人間請求確認界址事件，再審原告對於本院中華民國99
年6月30日99年度再易字第6號再審確定判決，提起再審之訴，本
院判決如下：
    主      文
再審之訴駁回。
再審訴訟費用新臺幣陸仟陸佰壹拾伍元由再審原告負擔。
    事實及理由
一、按再審之訴，應於30日之不變期間內提起；前項期間，自判
    決確定時起算，判決於送達前確定者，自送達時起算，民事
    訴訟法第500條第1項、第2項定有明文。又不得上訴之判決
    ，於宣示時確定；不宣示者，於公告時確定，同法第398條
    復有明文規定。而不得上訴，且不經宣示之判決，縱未公告
    ，仍因送達而告確定（民事訴訟法第238條規定參照）。查
    本件再審原告係主張本院民國99年6月30日所為99年度再易
    字第6號確定判決有再審事由而提起本件再審之訴，前開判
    決係於99年7月2日送達於再審原告，有送達證書可稽（原確
    定判決卷，第21頁），再審原告於99年7月30日提起本件再
    審之訴，亦有再審聲請狀上本院收狀章可參，其未逾上開法
    定不變期間，合先敘明。
二、再審原告主張之事實理由略以：
（一）原審確定判決有民事訴訟法第496條第1項第1款所定適用
      法規顯有錯誤之事由：
      原審判決對於再審原告於原聲請再審理由所提之「再審原
      告於原再審之訴係以『再審原告於原再審之訴（96年再易
      字第7號）係以再審原告於95年再易字第8號確定判決中，
      主張鈞院94年度簡上字第179號確定判決因「就再審被告
      方謝美英之訴訟代理人方福田於前審自認兩造原界址線確
      係在AB兩點連接線，再審原告依法無庸就此部分再為舉證
      ，原確定判決竟不適用民事訴訟法第277條、第279條第1
      項、第280條第1項自認之規定，反而認定「再審被告方謝
      美英之訴訟代理人方福田固曾於原審93年11月10日勘驗現
      場時陳稱：「當初系爭土地前之道路徵收時，徵收補償金
      由聲請人（按即上訴人）領取補償金，之前之竹屋建設至
      被徵收之地範圍上，因此聲請人領取補償金後，同意由原
      竹屋後之磚塊界址往後延伸，所以才在分割共有物時同意
      以原持分劃定分割線等語」而有民事訴訟法第496條第1項
      第1款『適用法規顯有錯誤』。」之再審理由。惟再審判
      決竟認「惟經原確定判決認定：再審被告方謝美英之訴訟
      代理人方福田所為上揭陳述，僅係陳述於另件分割共有物
      事件中，何以再審原告同意以原竹屋後之磚塊界址往後延
      伸劃分分割線，並非再審被告方謝美英承認再審原告所主
      張前開竹仔厝遺留牆壁之共同壁中心線即如原判決附圖所
      示AB點連接線為兩造土地之界址線之事實，且再審被告謝
      郭月裡、謝德和並未為上開陳述，自無再審原告所主張再
      審被告均已自認之情等語，原確定判決所為再審被告方謝
      美英之訴訟代理人方福田上開陳述核與民事訴訟法第279
      條第1項、第280條第1項自認之規定有間，非屬自認之法
      律上判斷，並無積極適用法規不當，或消極不適用法規顯
      然影響裁判之情形，再審原告主張原確定判決有適用法規
      錯誤之再審理由部分，即非可採。」，而就再審原告所主
      張除自認適用法規認定錯誤（即再審被告方謝美英訴訟代
      理人前開於前審之陳述，謝郭月裡、謝德和亦未為否認，
      亦有擬制自認之情）外，尚就舉證責任分配之法律適用亦
      指摘有適用法規錯誤之再審理由。然原審未就此是否合乎
      再審規定之處予以載明認定理由，徒以本件再審原告顯無
      再審理由即未經言詞辯論遽為駁回再審原告再審之訴，其
      適用法規民事訴訟法第502條第2項規定，及就自認法律規
      定，及舉證責任分配原則之適用等，均有適用不當之處，
      應予以再審。就再審被告方謝美英之訴訟代理人方福田於
      93年11月10日現場勘驗之陳述及94年1 月18日調解期日之
      陳述，認定是否有自認之意思，並謂再審被告謝郭月裡、
      謝德和就系爭界址明白否認再審原告所主張以AB兩點連接
      線為界，而主張以CD兩點連接線為界，認並無對於再審原
      告主張之事實，消極的不表示意見，而有所謂「擬制自認
      」之情事存在，並謂準此原95年度再易字第8號確定判決
      符合舉證責任分配原則之規定，而認再審原告主張原95年
      再易字第8號判決就舉證責任分配原則之法律適用，有適
      用法規錯誤之再審事由云云，應屬無據，駁回再審原告之
      再審請求。再審原告係主張於原95年再易字第8號判決並
      未就方福田前開93年11月10日現場勘驗及94年1月18日調
      解期日之陳述已符合自認規定之適用否，及方謝美英、謝
      德和已符合擬制自認否之情，於理由中詳為論述認定理由
      。原95年再易字第8號確定判決並未就再審原告已具體指
      述之再審理由具體為有理由與否之認定，即為駁回再審原
      告之訴，是再審原告始就95年再易字第8號之判決提起再
      審而原確定判決實應就95年再易字第8號是否已就再審理
      由詳為調查並為有理否之認定，詳為論述乙事，為實質調
      查認定，並就判決理由內容是否已詳為論述乙事，具體說
      明認定理由，非係就方福田、謝德和之陳述是否為自認，
      或有擬制自認之規定適用，載明理由，是原確定判決並未
      對再審原告之再審理由詳予確定其理由，遽為駁回再審原
      告之訴，自亦未符法律規定。』云云，係指原確定判決就
      再審原告一再提及本件再審判決就舉證責任分配不當，適
      用自認，擬制自認規定錯誤，有適用法規錯誤之再審理由
      ，且原再審判決亦未就再審理由詳加論述，而提起再審之
      訴，並非單就再審理由不備之部分提起再審之訴，原確定
      再審判決逕適用未經成為判例之最高法院80年度台再字第
      64號判決意旨作為本件再審判決基礎，顯與適用法規應僅
      據現行有效之法律規定、判例、解釋不符，自有判決適用
      法規不當之再審事由。」具體指適原確定判決適法法規顯
      有錯誤之情置而不論。蓋，「判決所適用法規，顯然有與
      正當準則不符之情形，凡有相當法律知識者，一見即明者
      。且不但積極的適用法規顯有錯誤，即消極的不適用法規
      顯然影響裁判者，亦包括在內（釋字第177號解釋）。
（二）歷次確定判決之再審理由，爰援引再審原告於鈞院97年度
      再易字第19號審理時，於98年5月6日檢具陳述狀之理由。
      而再審原告提起原再審之訴，其理由與原審並未同一，且
      業已具體指摘適用法規有何錯誤之情事，原審並未調查，
      即以不得以同一理由提出再審而駁回再審原告再審之訴，
      實有適用法規錯誤之情事。
（三）並聲明：
    1.臺灣臺南地方法院99年度再易字第6號、97年度再易字第
      19 號、97年度再易字第6號、96年度再易字第18號、96年
      度再易字第7號、95年度再易字第8號再審判決、臺灣臺南
      地方法院94年度簡上字第179號確定判決及臺灣臺南地方
      法院新營簡易庭94年度營簡字第294號判決均廢棄。
    2.第一項廢棄部分請求判決確認再審原告所有坐落於臺南市
      麻豆區（縣市合併前為臺南縣麻豆鎮○○○○段1083號土
      地與再審被告謝德和所有坐落同地段1083-3地號土地、再
      審被告謝郭月裡所有坐落同地段1083-4地號土地之界址，
      應以原審判決附圖所示（以下簡稱附圖）A、B兩點連接線
      為界。
    3.第一項廢棄部分，再審被告謝德和應將前開地段如附圖所
      示，編號建1083-3（A）部分，面積13平方公尺、編號建
      1083 -4（A）部分，面積8平方公尺之鐵皮建築物、及編
      號建1083（A）部分，面積9平方公尺之帆布建築物拆除。
      再審被告謝德和應將如附圖所示編號1083-3（A）部分面
      積（即越界部分）16平方公尺、再審被告謝郭月裡應將如
      附圖所示編號建108 3-4（A）部分面積8平方公尺移轉登
      記予再審原告所有。再審被告謝德和應將如附圖所示編號
      1083-3（A）部分（面積同上）、1083（A）部分面積9平
      方公尺土地返還予再審原告，再審被告謝郭月裡並應將前
      開附圖所示編號建1083-4（A）部分之土地，返還與再審
      原告。
    4.再審及前審之訴訟費用由再審被告等共同負擔。
三、再審被告未提出書狀作何聲明或陳述。
四、按再審之訴法院認無再審理由，判決駁回後，不得再以同一
    理由，對於原確定判決或駁回再審之訴之確定判決，更行提
    起再審之訴。民事訴訟法第498條之1定有明文。又按提起再
    審之訴，應依民事訴訟法第五百零一條第一項第四款表明再
    審理由，及關於再審理由並遵守不變期間之證據，此為必須
    具備之程式。所謂表明再審理由，必須指明確定判決有如何
    合於法定再審事由之具體情事始為相當，倘僅泛言有何條款
    之再審事由，而無具體情事者，仍難謂已合法表明再審事由
    。既未合法表明再審事由，即為無再審之事由，性質上無庸
    命其補正（最高法院61年台再字第137號判例可資參照）。
    經查，本件再審原告與再審被告謝郭月裡、謝德和、方謝美
    英間確認界址事件，經本院94年度簡上字第179號判決再審
    原告敗訴確定後，再審原告即先後提起再審之訴或聲請再審
    ，歷經本院以95年度再易字第8號、96年度再易字第7號、96
    年度再易字第18號、97年度再易字第6號、97年度再易字第
    19 號、99年度再易字第6號判決或裁定駁回等情，業據本院
    依職權調取上開民事卷宗核閱無訛。而再審原告提起本件再
    審之訴，經核閱其再審聲請狀所載，與其於99年度再易字第
    6 號所提出之再審聲請狀並無不同，除部分文字略有修改，
    其事實與理由並無差異。由此可知，再審原告並未指明99年
    度再易字第6號確定判決有如何合於法定再審事由之具體情
    事，僅係重申其歷來所提起再審之訴或聲請再審之事實與理
    由，顯然仍係就同一再審事由提起再審之訴。揆諸上開規定
    ，於法即有不合，應予駁回。又本件提起再審之訴，顯無再
    審理由，爰不經言詞辯論，逕以判決駁回之。
五、本件再審訴訟費用確定為新臺幣6,615元，應由再審原告負
    擔，爰確定如主文第2項所示。
六、據上論結：本件再審之訴顯無再審理由，依民事訴訟法第
    502條第2項、第87條第1項、第78條，判決如主文。
中    華    民    國    99    年    12    月    31    日
            民事第二庭審判長  法      官  李杭倫
                              法      官  伍逸康
                              法      官  張麗娟
以上正本係照原本作成。
本判決不得上訴。
中    華    民    國    99    年    12    月    31    日
                              法院書記官  楊宗倫

司法院資訊處製作；財團法人民間司法改革基金會備份。
